臺灣板橋地方法院刑事判決　　　　　　　　　　　　九十二年度訴字第一五八一號
　　公　訴　人　臺灣板橋地方法院檢察署檢察官
　　被　　　告　乙○○
右列被告因偽造文書等案件，經檢察官提起公訴（九十二年度偵緝字第六０四號），
本院判決如左：
    主  文
乙○○被訴行使偽造私文書及使公務員登載不實事項於職務上所掌公文書部分均無罪
，被訴傷害部分公訴不受理。
    理  由
壹、無罪部分：
一、公訴意旨略以：被告乙○○與告訴人丙○○二人係同居關係，於同居期間並無舉
    行公開之結婚儀式宴請親友。於民國九十年十二月十日（起訴書誤載為三十日）
    ，被告明知其二人並無於同年月一日十二時許，在位於臺北縣板橋市○○路正隆
    巷二十四之二號住處舉行公開儀式而結婚之事實，竟在結婚證書上分別偽簽「丘
    蓮瑛」之署押載明其為主婚人，偽簽「丙○○」之署押載明其為結婚人，偽簽「
    甲○○」之署押載明其為證婚人，偽簽「李其文」之署押載明其為介紹人，並持
    於不詳時地利用不知情之成年男子偽刻之「丘蓮瑛」、「丙○○」、「甲○○」
    、「李其文」之印章，在上開偽造之署押下分別偽造其印文，以偽造屬私文書之
    上開結婚證書，足生損害於丘蓮英、丙○○、甲○○、李其文。嗣被告旋至臺北
    縣板橋市（起訴書誤載為中和市）第二戶政事務所（下稱板橋戶政所）行使上開
    偽造之結婚證書以辦理結婚登記，使該所不知情之承辦人員將被告與告訴人丙○○於九十年一月一日結婚之不實事項登載於職務上所掌管之戶籍簿冊內及戶口名
    簿等公文書內，再交付被告收執，足生損害於告訴人丙○○與戶政機關管理之正
    確性，因認被告涉犯刑法第二百十六條、第二百十條之行使偽造私文書及同法第
    二百十四條之使公務員登載不實事項於職務上所掌公文書二罪嫌云云。
二、按犯罪事實應依證據認定之，無證據不得認定犯罪事實。又不能證明被告犯罪者
    ，應諭知無罪之判決，刑事訴訟法第一百五十四條第二項、第三百零一條第一項
    分別定有明文。另按認定犯罪事實應憑積極證據，倘積極證據不足以為不利於被
    告事實之認定時，即應為有利被告之認定，更不必有何有利之證據，最高法院三
    十年上字第八一六號著有判例，所謂「積極證據足以為不利被告事實之認定」，
    依據同院七十六年臺上字第四九八六號判例意旨，係指據為訴訟上證明之全盤證
    據資料，在客觀上以達於通常一般之人均不致於有所懷疑，而得確信被告確曾犯
    罪之程度；若未達到此一程度，而有合理懷疑之存在時，即無從為被告有罪之確
    信。
三、公訴人認被告涉犯上開行使偽造私文書及使公務員登載不實事項於職務上所掌公
    文書二罪嫌，係以告訴人之指述，並有結婚證書及戶籍謄本影本各一件在卷可稽
    ，且被告復無法提出丘蓮瑛、李其文、甲○○等人年籍資料供查證，亦無法提出
    舉行婚禮之照片等資料佐證有結婚之事實等為其論據。訊據被告則矢口否認有行
    使偽造私文書及使公務員登載不實事項於職務上所掌公文書之犯行，並辯稱：伊
    與告訴人丙○○確實已結婚，並育有一子，結婚時有舉行儀式，宴請親友並拍照
    ，只是照片遺失了，且結婚時原有製作結婚證書，上面「丘蓮瑛」、「甲○○」
    、「李其文」等人之簽名及印文，分別為該三人親自所簽及蓋印，該張結婚證書
    後來遭告訴人丙○○撕毀，伊為辦理兒子報戶口事宜，經戶政人員告知需先辦理
    結婚登記，故再徵得丘蓮瑛、甲○○、李其文之同意後，由伊自行代為簽章，重
    新製作一張結婚證書，並持往戶政機關辦理結婚登記，是伊自無偽造結婚證書及
    使公務員登載不實事項於職務上所掌公文書之行為等語。經查：
（一）上開結婚證書之所載之主婚人丘蓮瑛本係被告之母親，此經被告及告訴人丙○○於本院審理中供述屬實，並經被告身分證登載明確，有該身分證影本在卷可
      稽。而被告所辯確實與告訴人丙○○結婚，結婚時原有製作結婚證書，上面「
      丘蓮瑛」、「甲○○」、「李其文」等人之簽名及印文，分別為該三人親自所
      簽及蓋印，該張結婚證書後遭告訴人丙○○撕毀，再徵得丘蓮瑛、甲○○、李
      其文之同意後，由伊自行代為簽章，重新製作一張結婚證書等情，核與證人即
      被告母親丘蓮瑛於本院證稱：「因為雙方（指被告與告訴人丙○○）在一起很
      久了，但是女方的家長不同意，所以才想要在家裡簡單舉行婚禮，且當時女方
      已經有懷孕，為了方便辦戶口才會如此簡單的儀式。當時只有請一些親戚朋友
      來喝喜酒，當時是在我們自己家裡客廳內擺宴席的，只有三桌，想說等孩子出
      生才隆重一點。我當主婚人；結婚證書上面的簽名不是我所簽，但原來的那一
      份有簽，孩子出世後要報戶口找不到原來的證書，所以被告又另買一份，我要
      他自己簽，所以這一份應是事後簽的」，及證人即被告友人李其文於本院證述
      ：（九十年一月一日被告結婚時）被告請我當見證人，且在結婚證書上簽名，
      現場有我及被告的親戚，共有三桌，地點在被告家的那條路上。我當天有帶印
      章去，因為是被告要我當證婚人，他拿證書給我簽的。吃飯當天有說要結婚，
      且有敬酒；我認識（結婚證書）上面的甲○○，他也在場；被告有告訴我關於
      孩子出生要辦戶口，但是證書掉了，我說隨便，要他自己弄」等情節相符，足
      見丘蓮瑛、甲○○、李其文等人，係基於見證被告與告訴人丙○○婚姻之意思
      而簽署結婚證書，雖被告後來製作之結婚證書上「丘蓮瑛」、「甲○○」、「
      李其文」等署押及印文為被告所為，然均已徵得各該本人同意，自非無權製作
      該結婚證書，所為尚與刑法第二百十條偽造私文書罪之構成要件有間。
（二）另告訴人丙○○於偵查中及本院調查中雖指稱伊與被告並未在九十年一月一日
      結婚，然其於九十二年十月三十日本院審理時則改稱：「之前我跟被告還在一
      起的時候，我媽有點反對我們在一起，因為時間過了很久，我也不是記得很清
      楚，但我好像有在聊天的時候，我有說過，等我媽同意之後，就去辦結婚，就
      是看他（指被告）要不要先簽一簽結婚證書，等我媽同意之後才去辦結婚登記
      ，我不知道會因此被辦結婚戶籍」等情，參酌被告所辯上情及證人丘蓮瑛、李
      其文證述情節，益見告訴人丙○○確有與被告結婚之意思，並已舉行結婚儀式
      ，在此情況下，被告前往板橋戶政所辦理結婚登記之行為，並未使該戶政所公
      務員將不實之事項登載於職務上作成之公文書，尚難論以刑法第二百十四條之
      罪。
    綜上敘述，公訴人憑以認定被告構成行使偽造私文書及使公務員登載不實事項於
    職務上所掌公文書二罪嫌，尚有不足，即在客觀上顯未達於通常一般之人均不致
    於有所懷疑，而得確信被告犯罪之程度，自有合理懷疑之存在，無從為被告有罪
    之確信。此外，本院復查無其他積極證據足認被告何公訴人所指之前開犯行，既
    不能證明其犯罪，爰就被告被訴行使偽造私文書及使公務員登載不實事項於職務
    上所掌公文書部分均依法諭知無罪之判決。
貳、不受理部分：
一、公訴意旨另以：被告於九十一年五月一日十四時許，在臺北縣新店市○○路一０
    六號一樓，因意見不合而與告訴人丙○○發生口角，竟基於傷害人身體之犯意，
    徒手毆打告訴人丙○○，致其受有左眼眶瘀血傷五×四公分之傷害，因認被告另
    涉犯家庭暴力防治法第二條第二項、刑法第二百七十七條第一項家庭暴力罪中之
    傷害罪嫌云云（起訴書漏載家庭暴力罪）。
二、按告訴乃論之罪，告訴人於第一審辯論終結前得撤回其告訴；又告訴乃論之罪，
    其告訴經撤回者，應諭知不受理之判決，刑事訴訟法第二百三十八條第一項、第
    三百零三條第三款分別定有明文。
三、查本件告訴人丙○○告訴遭被告乙○○徒手毆打之部分，公訴人認被告係觸犯前
    揭傷害罪嫌，依刑法第二百八十七條前段之規定，須告訴乃論。茲據告訴人以言
    詞及書面撤回告訴，此有本院九十二年十月三十日審判筆錄及刑事聲請狀可稽，
    揆諸前揭說明，自應就被告被訴傷害部分諭知不受理之判決。
據上論斷，應依刑事訴訟法第三百零一條第一項、第三百零三條第三款，判決如主文
。
本案經檢察官程秀蘭到庭執行職務。
中      華      民      國    九十一    年     十一     月     十三     日
                                      臺灣板橋地方法院刑事第十四庭
                                          審判長法  官  邱靜琪
                                                法  官  絲鈺雲
                                                法  官  趙義德
右正本證明與原本無異。
如不服本判決應於送達後十日內向本院提出上訴狀。
                                                書記官  陳秀慧
中      華      民      國    九十一    年     十一     月     十四     日
